【裁判字號】    99,交易,64
【裁判日期】    990531
【裁判案由】    過失致死
【裁判全文】
臺灣宜蘭地方法院刑事判決              99年度交易字第64號
公  訴  人  臺灣宜蘭地方法院檢察署檢察官
被      告  甲○○
上列被告因過失致死案件，經檢察官提起公訴（99年度調偵字第
23號），本院判決如下：
    主  文
甲○○犯過失致人於死罪，處有期徒刑肆月，如易科罰金，以新
臺幣壹仟元折算壹日。
    犯 罪 事 實
一、甲○○於民國98年8月14日晚間6時許，駕駛車牌號碼IA-112
    0號自小貨車，沿宜蘭縣冬山鄉○○路由西往東方向直行，
    於接近八寶路與寶聖路交岔路口時，已見羅誌廣乘坐於車牌
    號碼LU6-023號重型機車上，並停於八寶路141號前，甲○○
    本應注意羅誌廣可能騎乘機車進入交岔路口，且應注意汽車
    行經閃光黃燈號誌岔路口須減速接近、小心安全通過。依當
    時天候晴、光線為暮光、路面鋪設柏油、乾燥無缺陷、無障
    礙物、視距良好，並無不能注意之情事，甲○○竟未注意減
    速接近、小心安全，即駛入該路口。適羅誌廣啟動機車自路
    邊起步由南往北駛進該路口，疏未注意讓幹道車先行，甲○
    ○見狀煞避不及，自小貨車右前車角與羅誌廣騎乘之機車發
    生碰撞，羅誌廣因此倒地，受有頭部外傷併雙側硬膜下出血
    及腦腫、胸部挫傷及擦傷、背部及左大腿擦傷之傷害，經送
    醫救治，於98年8月15日中午12時40分仍因頭部挫傷、顱內
    出血而不治身亡。甲○○於肇事後留待現場，於有偵查權限
    之機關及公務員發覺其犯罪前，在警員前往處理時，向警方
    自首並接受裁判。
二、案經乙○○告訴及臺灣宜蘭地方法院檢察署檢察官相驗後簽
    分偵查起訴。
    理  由
一、證據能力：按被告以外之人於審判外之言詞或書面陳述，除
    法律有規定者外，不得作為證據，為刑事訴訟法第159條第1
    項所明定。另按除顯有不可信之情況外，從事業務之人於業
    務上或通常業務過程所須製作之紀錄文書、證明文書，得為
    證據；被告以外之人於審判外之陳述，雖不符第159條之1至
    第159條之4之規定，而經當事人於審判程序同意作為證據，
    法院審酌該言詞陳述或書面陳述作成時之情況，認為適當者
    ，亦得為證據，刑事訴訟法第159條之4第2款、第159條之5
    第1項分別定有明文。卷附臺灣省基宜區車輛行車事故鑑定
    委員會鑑定意見書及臺灣省車輛行車事故覆議鑑定委員會鑑
    定結果，均係該等機關依檢察官囑託而為鑑定，並提出書面
    報告，符合同法第206條、第208條之規定，屬同法第159條
    第1項所定得作為證據之「法律有規定」之情形，前開鑑定
    結果應認具有證據能力。卷附診斷證明書，係醫師於例行性
    之診療過程中，對該病患所為醫療行為，於業務上出具之診
    斷書，屬於醫療業務上或通常醫療業務過程所製作之證明文
    書，且無顯不可信情況，依同法第159條之4第2款規定，具
    有證據能力。其餘下列所引被告甲○○以外之人於審判外之
    言詞及書面陳述，雖屬傳聞證據，但檢察官及被告於本院審
    判期日中，均同意此部分之證據有證據能力，本院審酌上開
    證據資料製作時之情況，尚無違法不當及證明力明顯過低之
    瑕疵，亦認為以之作為證據應屬適當，依前開刑事訴訟法第
    159條之5第1項規定，認前揭證據資料均有證據能力。
二、訊據被告甲○○對於上揭時地駕駛自小貨車，與被害人羅誌
    廣所騎乘之重型機車碰撞肇事，且被害人因此倒地受有頭部
    外傷併雙側硬膜下出血及腦腫等傷害，送醫急救後仍因頭部
    挫傷、顱內出血不治死亡之事實，坦承不諱。惟矢口否認其
    有何過失致死犯行，辯稱：伊行經前開路口時，有減速慢行
    ，是被害人酒醉駕車突然自八寶路141號前騎出來，伊才跟
    被害人發生碰撞，伊已依道路交通安全規則行駛道路，並無
    任何過失云云。經查：
 (一) 被告於上揭時地駕駛前開自小貨車，與被害人所騎乘機車於
    交岔路口碰撞肇事，且被害人因此倒地受傷，因頭部挫傷、
    顱內出血不治死亡之事實，業據被告坦承不諱，核與證人即
    在場目擊者乙○○於警詢及偵查中指證情節相符，並經檢察
    官勘驗車損狀況明確，有勘驗筆錄及照片附卷可稽，復有道
    路交通事故現場圖、道路交通事故調查報告表(一)、(二)、現場
    照片在卷可憑。又被害人因本件車禍受有頭部外傷併雙側硬
    膜下出血及腦腫、胸部挫傷及擦傷、背部及左大腿擦傷之傷
    害，經送醫急救後，仍因頭部挫傷、顱內出血不治死亡等節
    ，亦有財團法人羅許基金會羅東博愛醫院診斷證明書在卷可
    憑，並經臺灣宜蘭地方法院檢察署檢察官會同檢驗員相驗明
    確，製有相驗筆錄、相驗屍體證明書、檢驗報告書、相驗照
    片可按。足認被告該部分之自白，有證據可佐，堪予採信，
    此部份事實堪予認定。
 (二) 按汽車行駛至交岔路口，其行進、轉彎，應遵守燈光號誌之
    指示。又閃光黃燈表示「警告」，車輛應減速接近，注意安
    全，小心通過；閃光紅燈表示「停車再開」，車輛應減速接
    近，先停止於交岔路口前，讓幹道車優先通行後認為安全時
    ，方得續行，道路交通安全規則第102條第1項第1款、道路
    交通標誌標線號誌設置規則第211條第1項第1、2款分別定有
    明文。被告駕駛上開自小貨車，於上開時間沿宜蘭縣冬山鄉
    ○○路由西往東方向行駛至與寶聖路交岔路口，其行向為閃
    光黃燈；被害人則係騎乘上開機車，自八寶路141號前路邊
    起步由南往北駛進該路口，其行向為閃光紅燈之事實，乃據
    被告及證人乙○○一致陳述在卷，並有道路交通事故現場圖
    存卷可參。是依前開規定，被告駕車行駛至前開號誌為閃光
    黃燈之交岔路口時，自應減速接近，注意安全，小心通過。
    而據被告於警詢、偵訊中供陳：伊在肇事之前就發現被害人
    機車在伊右前方，停在八寶路141號門口，被害人坐在機車
    上抽菸，伊開進路口時被害人突然自門口拐彎騎出來等語（
    見98年度相字第291號卷第8頁、第31頁），則被告在進入前
    開路口之前，即已發現被害人停車在八寶路141號前，洵屬
    無疑。又八寶路141號距離前開交岔路口僅10餘公尺，此據
    被告與證人乙○○一致陳述無誤（見本院卷第16頁），被告
    在交岔路口前既已見到被害人乘坐於機車上，且係在上開交
    岔路口附近，自應注意被害人機車可能自路邊駛出而進入該
    路口，被告應注意減速接近。況衡諸被害人係自停車狀態，
    再啟動機車自路邊駛出，且係剛起步，車速當不致過快，苟
    被告於路口前放緩車速減速接近，且注意右方來車，當可發
    現被害人之機車已起步自其右前側駛來，並有相當之反應時
    間及距離避免本件車禍之發生。惟被告並未採取前述避險措
    施，即貿然前行，依道路交通事故現場圖以觀，被告於開始
    煞車後仍向前行駛12.9公尺始停車，足徵被告駕駛上開車輛
    進入設有閃光黃燈號誌之交岔路口時，疏未注意減速接近，
    小心安全通過，致煞車不及，與被害人之機車發生碰撞，被
    告已違反上開規定至明，並為本件車禍事故發生之因素。而
    依現場照片及道路交通事故調查報告表所示，當時天候晴光
    線為暮光、路面鋪設柏油、乾燥無缺陷、無障礙物、視距良
    好，並無不能注意之情事，被告復為領有適當之駕駛執照之
    駕駛人，對於上開規定應當知之，詎被告行經該交岔路口竟
    未注意接近、小心安全，即貿然前行，致與被害人所騎之機
    車發生碰撞，被告就本件車禍之發生自有過失甚明。本件經
    臺灣省基宜區車輛行車事故鑑定委員會鑑定及臺灣省車輛行
    車事故覆議鑑定委員覆議結果，均同此認定，認被告駕駛自
    小貨車，行經閃光黃燈號誌岔路口，疏未減速接近，注意安
    全，小心通過，為肇事次因，此有臺灣省基宜區車輛行車事
    故鑑定委員會鑑定意見書及臺灣省車輛行車事故覆議鑑定委
    員會99年2月8日覆議字第0996200502號函在卷可佐（見同上
    偵查卷第64頁、99年度調偵字第23號卷第12頁）。又被害人
    確因本件車禍，受有頭部外傷併雙側硬膜下出血及腦腫等傷
    害，送醫急救後仍因頭部挫傷、顱內出血不治死亡，被告之
    過失行為與被害人之死亡結果，自具有相當因果關係。
 (三) 至被害人自八寶路141號前路邊起步駛出，在上開岔路口橫
    越道路，其行向號誌為閃光紅燈，依前述道路交通安全規則
    第102條第1項第1款、道路交通標誌標線號誌設置規則第211
    條第1項第2款規定，被害人本應暫停讓被告之自小貨車優先
    通行後認為安全時，始得通行，被害人未遵守上開號誌指示
    ，貿然駛入該路口，其對本件事故發生固應負主要肇事責任
    ，惟本件車禍既係因被告之上開過失行為所併合肇致，被告
    仍難辭過失之責任。
 (四) 綜上所述，本件事證明確，被告辯稱其對於本件肇事無過失
    云云，屬卸責之詞，不足採信，其犯行洵堪認定，應予依法
    論科。
三、核被告所為，係犯刑法第276條第1項之過失致人於死罪。被
    告於肇事後留待現場，於有偵查權限之機關及公務員發覺其
    犯罪前，向據報前來現場處理之警員顏德文當場承認為肇事
    者，有自首情形紀錄表存卷可查，核與自首之規定要件相當
    ，爰依刑法第62條前段減輕其刑。爰審酌被告行車未遵守交
    通規則，肇致本案，被害人因此死亡，損害無以回復，亦留
    予被害人家屬無限哀痛；及被告對於本件車禍發生應負肇事
    次因之過失程度；兼衡被告國小畢業之智識程度、務農之工
    作狀況、之前並無犯罪紀錄之素行、犯後否認犯行及未能與
    被害人家屬達成和解之犯後態度；暨檢察官與被告對於量刑
    之意見等一切情狀，量處如主文所示之刑，並諭知易科罰金
    之折算標準。
據上論斷，應依刑事訴訟法第299條第1項前段，刑法第276條第1
項、第62條前段、第41條第1項前段，刑法施行法第1條之1，判
決如主文。
本案經檢察官劉惟宗到庭執行職務
中    華    民    國    99    年    5     月    31    日
                  刑事第四庭  法  官  鄧晴馨
上正本證明與原本無異。
如不服本判決，應於收受送達後10日內向本院提出上訴狀（應附
繕本）。其未敘述上訴理由，應於上訴期間屆滿後20日內補提理
由書狀於本院，上訴於臺灣高等法院。
                              書記官  林怡君
中    華    民    國    99    年    5     月    31    日
本案論罪科刑主要法條：
中華民國刑法第276條第1項
（過失致死罪）
因過失致人於死者，處 2 年以下有期徒刑、拘役或 2 千元以下
罰金。

司法院資訊處製作；財團法人民間司法改革基金會備份。
